【裁判字號】    96,交聲,1619
【裁判日期】    970131
【裁判案由】    交管條例聲異
【裁判全文】
臺灣板橋地方法院交通事件裁定        96年度交聲字第1619號
原處分機關  交通部公路總局臺北區監理所
異  議  人
即受處分人  甲○○
上列異議人因違反道路交通管理處罰條例案件，對於交通部公路
總局臺北區監理所於民國九十六年九月十九日以北監自裁字裁四
０－Ｃ00000000號違反道路交通管理事件裁決書所為之
處分，聲明異議，本院裁定如下：
    主  文
原處分撤銷。
甲○○汽車駕駛人，駕駛汽車肇事致人受傷而逃逸，吊銷其駕駛
執照，且壹年內不得考領駕駛執照。
    理  由
一、異議意旨略以：異議人於民國九十六年六月二十二日（應係
    二十三日之誤載）晚間十時許，駕駛車牌號碼ＦＶ－一四九
    六號自用小客車，由臺北縣土城市往三峽鎮方向行駛，途經
    土城市○○路，於員福路口左轉環河路，將車輛停妥後，即
    未再使用，隔天始接到臺北縣政府警察局土城分局通知異議
    人於二十二日（應係二十三日之誤載）晚間十時左右於臺北
    縣土城市○○路、員福路口與一輛機車發生擦撞之交通事故
    ，遂至上揭土城分局製作筆錄。嗣於交通警員拍攝異議人車
    輛擦撞痕跡之過程中，異議人始發覺若依雙方筆錄內容，則
    異議人車輛之撞擊點應在右方，惟實際上異議人卻是車輛左
    方小燈輕微破損，前方大燈毫無損傷，異議人遂申請車輛事
    故鑑識，然因鑑識人員稱若無人告訴刑事案件，則鑑識結果
    亦無法作為證據而未完成鑑識。嗣後異議人為盡快解決此事
    ，而答應受害人之要求和解。但異議人車輛經機車行老闆查
    看撞擊點後，對異議人車輛上為何有藍色漆痕感到質疑，且
    異議人係在不知情之狀況下所犯，現每月尚須分期賠償予被
    害人，是異議人請求撤銷原處分，為此聲明異議云云。
二、按汽車駕駛人駕駛汽車肇事致人受傷或死亡者，應即採取救
    護措施及依規定處置，並通知警察機關處理，不得任意移動
    肇事汽車及現場痕跡證據，違反者處新臺幣（下同）三千元
    以上九千元以下罰鍰，又其肇事致人受傷而逃逸者，吊銷其
    駕駛執照，且一年內不得考領駕駛執照，道路交通管理處罰
    條例第六十二條第三項前段、第四項前段、第六十七條第三
    項定有明文。
三、經查：
  (一)本件異議人即受處分人甲○○於九十六年六月二十三日晚間
    十時二十分許，駕駛車牌號碼ＦＶ－一四九六號自用小客車
    ，欲由臺北縣土城市往三峽鎮方向行駛，於行經臺北縣土城
    市○○路、員福街口時，因欲左轉環河路，而與對向車道騎
    乘車牌號碼Ｎ二Ｂ－一三六號普通重型機車、沿中華路往三
    峽鎮方向直行之李冠昌發生擦撞，致李冠昌人車倒地而受有
    腹壁及左腎挫傷、雙膝、雙上臂、雙足及左腰擦傷等傷害，
    甲○○肇事致人受傷後，即駕車逃離現場，嗣經目擊證人指
    證車牌號碼，臺北縣政府警察局土城分局乃通知甲○○到案
    ，並填製臺北縣政府警察局北縣警交字第Ｃ0000000
    0號舉發違反道路交通管理事件通知單（下稱舉發通知單）
    舉發，嗣異議人於應到案日期前向原處分機關提出申訴，原
    處分機關函請舉發單位調查結果，仍認異議人有前揭違規行
    為，原處分機關乃於九十六年九月十九日以北監自裁字裁四
    ０－Ｃ00000000號違反道路交通管理事件裁決書（
    下稱裁決書），依道路交通管理處罰條例第六十二條第四項
    、第六十七條第三項及違反道路交通管理事件統一裁罰基準
    表規定，裁處異議人罰鍰新台幣六千元，吊銷駕駛執照，一
    年內不得考領，異議人於收受該裁決書後提起異議等情，有
    上開舉發通知單、亞東紀念醫院九十六年六月二十四日開立
    之乙種診斷證明書影本、臺北縣政府警察局土城分局九十六
    年八月七日北縣警土交裁字第０九六００二五八一四號函、
    上開裁決書、聲明異議狀等各一件附卷可稽，並經本院調取
    臺灣板橋地方法院檢察署九十六年度偵字第一八二七八號偵
    查卷核閱無訛。
  (二)異議人雖辯稱其不知有與被害人李冠昌發生擦撞之交通事故
    ，且異議人車輛之撞擊處依雙方描述事故發生之筆錄記載，
    應為車輛之右方，然異議人卻是左方小燈破損，且前方大燈
    毫無損壞，又異議人車輛有不明之藍色漆痕，是其應無肇事
    及肇事逃逸之意圖云云。惟查，上揭肇事致人受傷後逃逸之
    事實，業經異議人於本院關於肇事逃逸之刑事案件審理中自
    白，核與證人即肇事當時在現場之其他車輛駕駛人廖家慶於
    警詢及檢察官偵查中證稱：當時伊看到一台銀色的富豪自小
    客車，在中華路、員福街口路口中央準備左轉環河路，另一
    台機車在對向直行沿中華路一段往二段方向行駛，兩車在中
    華路、員福街口發生擦撞，機車擦撞到自小客車車頭，自小
    客車有稍微停下來一下，伊以為那個駕駛會下車，可是該駕
    駛沒有下車查看對方，之後伊這裡綠燈，就開車跟在上開自
    小客車後方行駛，見該車先往臺北縣板橋市方向行駛再轉回
    三峽鎮方向後，伊即打電話報警等語相符（見上開偵查卷所
    附臺北縣政府警察局土城分局九十六年七月四日交通事故調
    查筆錄、九十六年九月十日檢察官訊問筆錄），異議人既於
    撞擊當時有停車之動作，惟未下車查看受害人，可見異議人
    應已察覺所駕駛之車輛與他車輛發生擦撞之交通事故。又異
    議人車輛沿臺北縣土城市○○路○段往一段方向行駛，於員
    福街口左轉時，其左側撞擊被害人李冠昌由中華路一段往二
    段方向直行之機車車身及龍頭，致李冠昌人車均向右側摔倒
    並滑進之全國加油站美城站而受有腹壁挫傷等傷害，異議人
    自小客車左前方車頭燈破損，李冠昌機車龍頭損壞、右側車
    身、引擎蓋上均有長條狀刮痕及引擎蓋掉落等情，復有道路
    交通事故現場草圖及現場圖、道路交通事故調查報告表(一)(二)
    、上開亞東紀念醫院診斷證明書各一份、肇事現場及車輛照
    片十六張附於上開偵卷可憑。此外，異議人因駕車肇事逃逸
    所涉刑事責任部分，業經本院於九十六年十二月二十一日以
    九十六年度交簡字第二五九七號判決判處有期徒刑八月，緩
    刑三年，並於九十七年二月一日確定，有本院九十六年度交
    簡字第二五九七號刑事簡易判決書、臺灣高等法院被告全國
    前案紀錄表各一件在卷可考。從而，異議人於聲明異議狀中
    主張當時未肇事且無肇事逃逸之意圖云云，不足採信。本件
    異議人確有上揭肇事逃逸之違規事實，洵堪認定。又異議人
    另辯稱已與刑事案件之告訴人達成和解並須分期三年賠償告
    訴人云云，與本件行政機關因異議人交通違規事項而為之裁
    處無涉，附此敘明。
  (三)按違反行政法上義務而受罰鍰、沒入或其他種類行政罰之處
    罰時，適用行政罰法，但其他法律有特別規定者，從其規定
    ，行政罰法所稱其他種類行政罰，指限制或禁止行為之處分
    如吊扣證照、剝奪或消滅資格、權利之處分、影響名譽之處
    分、警告性處分等具裁罰性之不利處分，行政罰法第一條、
    第二條定有明文；又一行為同時觸犯刑事法律及違反行政法
    上義務規定者，依刑事法律處罰之，但其行為應處以其他種
    類行政罰或得沒入之物而未經法院宣告沒收者，亦得裁處之
    ，行政罰法第二十六條第一項亦規定明確。究其立法目的，
    一行為同時觸犯刑事法律及違反行政法上義務規定時，由於
    刑罰與行政罰同屬對不法行為之制裁，而刑罰之懲罰作用較
    強，故依刑事法律處罰，即足資警惕時，實無一事二罰再處
    行政罰之必要。且刑事法律處罰，由法院依法定程序為之，
    較符合正當法律程序，應予優先適用。但罰鍰以外之沒入或
    其他種類行政罰，因兼具維護公共秩序之作用，為達行政目
    的，行政機關仍得併予裁處。又上開行政罰法第二十六條第
    一項規定之得併行處罰之其他種類行政罰，係指同法第二條
    所指具有裁罰性之不利處分要件之行政罰而言，並非泛指處
    罰種類名稱不同，即係指行政罰法第二十六條第一項所定得
    併行處罰之行政罰（參照臺灣高等法院九十五年交抗字第一
    五二號裁定）。查本件異議人確有上述之違規事實，惟其因
    駕駛車輛肇事致人受傷而逃逸之行為，既經本院以九十六年
    度交簡字第二五九七號判決處有期徒刑八月，緩刑三年確定
    在案，已如前述，其肇事致人受傷而逃逸之行為同時觸犯刑
    事法律及違反行政法上義務規定，揆諸前揭說明，基於一事
    不二罰之原則，罰鍰部分應依刑事法律處罰即可，自無再依
    道路交通管理處罰條例裁處之必要，原處分機關未及審酌，
    逕爰引道路交通管理處罰條例第六十二條第四項及違反道路
    交通管理事件統一裁罰基準表規定，除裁處異議人吊銷駕駛
    執照，一年不得考領外，復裁處異議人罰鍰六千元，自難謂
    適法。至裁處異議人吊銷駕駛執照，一年內不得考領部分，
    係屬裁罰性之不利處分，為達嚇阻駕駛人於肇事致人受傷後
    逃逸之不法行為，維護被害人生命、身體之安全，依行政罰
    法第二十六條但書之規定，仍得裁處之。
四、綜上所述，本件異議人確有上揭肇事致人受傷而逃逸之違規
    事實，堪予認定。惟原處分機關之裁決既有上開違誤，自應
    由本院撤銷原處分機關之裁處，依道路交通管理處罰條例第
    六十二條第四項前段、第六十七條第三項，處異議人吊銷駕
    駛執照，一年內不得考領，以資適法。
據上論斷，應依道路交通管理處罰條例第八十七條第二項，道路
交通案件處理辦法第二十條前段，裁定如主文。
中     華     民     國    97   年    1    月    31   日
                    臺灣板橋地方法院交通法庭
                          法  官  樊季康
以上正本證明與原本無異。
如不服本裁定，應於裁定送達後五日內向本院提出抗告狀。
                          書記官  梁宜庭
中     華     民     國    97   年    2    月    4    日


司法院資訊處製作；財團法人民間司法改革基金會備份。
